【裁判字號】    99,交抗,74
【裁判日期】    990119
【裁判案由】    聲明異議
【裁判全文】
臺灣高等法院臺中分院刑事裁定          99年度交抗字第74號
抗  告  人
即受處分人  甲○○
上列抗告人因違反道路交通管理處罰條例聲明異議案件，不服臺
灣南投地方法院中華民國98年12月7日所為裁定(98年度審交聲字
第656號），提起抗告，本院裁定如下：
    主  文
抗告駁回。
    理  由
一、抗告意旨略以：（一）本人沒有收到通知完全不知道這件事
    ，如何能在期限內聲明異議。本人今年去驗車才知被註銷牌
    照，經電話詢問才知受政府如此不公道的對待，並由監理所
    服務人員指點才知如何申訴與聲明異議。本人開車一向循規
    蹈矩，十幾年來從不會收到罰單不繳，因此沒收到罰單與通
    知卻被處分如何能服人。（二）本人戶籍所在地因屋舊已於
    96年開始重建，於97年底到98年間其結構體已經完成，本人
    經常到工地也沒在門口見到任何通知，重要文書豈能隨便送
    ，政府豈能因收送郵件可能的疏忽而讓人民啞巴吃黃蓮有苦
    難言？（三）為此不平之處分提出抗告請鈞院撤銷原處分，
    恢復本人車籍，因忘記驗車應付之罰款只要收到繳款通知，
    自會自行繳納，沒收到任何罰單與繳款單，本人就算想繳罰
    款也不知從何繳起云云。
二、原裁定意旨略以：本件裁決書，經交由郵政機關於98年6月3
    日向異議人位於南投縣魚池鄉中明村有水巷35-1號住所為送
    達，因未獲會晤應受送達人本人，亦無受領文書之同居人、
    受僱人或應受送達處所接收郵件人員，已將該送達文書寄存
    於魚池郵局，並作送達通知書2份，1份黏貼於應受送達人門
    首，1份置於該受送達處所信箱或其他適當位置，以為送達
    ，此有交通部公路總局臺中區監理所南投監理站送達證書1
    紙附卷可憑，另送達地址即住南投縣魚池鄉中明村有水巷3
    5-1號，確為送達時異議人之住所，亦有法務部戶役政連結
    作業系統全戶戶籍資料1份附卷可佐，足認本件裁決書業已
    符合行政程序法第74條規定為寄存送達，縱令異議人並未前
    往領取該通知書，仍自寄存之日起發生送達之效力。又異議
    人係住於南投縣魚池鄉，與原處分機關及本院（均位於南投
    縣南投市）非在同一鄉鎮市○○○道路交通案件處理辦法第
    12條、法院訴訟當事人在途期間標準第4條、第2條規定，其
    在途期間為3日。是異議人倘對上開處分不服，依前揭規定
    ，自應於該裁決書合法送達之翌日即98年6月4日起算20日，
    並扣除在途期間3日，至98年6月26日止之異議期間內提出異
    議，惟異議人遲至98年11月10日，逾期數月始向原處分機關
    提出聲明異議狀，此有卷附交通部公路總局臺中區監理所南
    投監理站收文章可稽，自應認其聲明異議不合法律上之程式
    ，且無從補正，核諸前揭說明，自應將其異議駁回。
三、按汽車不依限期參加定期檢驗或臨時檢驗者，處汽車所有人
    新台幣九百元以上一千八百元以下罰鍰；逾期一個月以上者
    並吊扣其牌照，至檢驗合格後發還，逾期六個月以上者，註
    銷其牌照；本條例所定罰鍰之處罰，受處罰人接獲違反道路
    交通管理事件通知單後，於十五日內得不經裁決，逕依第九
    十二條第三項之罰鍰基準規定，向指定之處所繳納結案；不
    服舉發事實者，應於十五日內，向處罰機關陳述意見；其不
    依通知所定期限前往指定處所聽候裁決，且未依規定期限繳
    納罰鍰結案或向處罰機關陳述意見者，處罰機關得逕行裁決
    之；受處分人，不服第八條主管機關所為之處罰，得於接到
    裁決書之翌日起二十日內，向管轄地方法院聲明異議。道路
    交通管理處罰條例第9條第1項、第17條第1項、第87條第1項
    分別定有明文。次按「處理違反道路交通管理事件，有關文
    書送達之程序，依行政程序法之規定」，此為違反道路交通
    管理事件統一裁罰標準及處理細則第5條所明定。又行政程
    序法第74條規定：「送達，不能依前2條規定為之者，得將
    文書寄存送達地之地方自治或警察機關，並作送達通知書兩
    份，1份黏貼於應受送達人住居所、事務所、營業所或其就
    業處所門首，另1份交由鄰居轉交或置於該送達處所信箱或
    其他適當位置，以為送達。前項情形，由郵政機關為送達者
    ，得將文書寄存於送達地之郵政機關。寄存機關自收受寄存
    文書之日起，應保存3個月」，是舉發機關應依行政程序法
    之規定，送達交通違規舉發單。
四、經查：
（一）抗告人自承其戶籍地設於南投縣魚池鄉中明村有水巷35之
      1號（本院卷第5頁刑事抗告狀），經原審依職權查詢結果
      ，抗告人自82年1月8日起確即設籍於南投縣魚池鄉中明村
      有水巷35之1號，此有個人基本資料查詢結果1紙在卷可稽
      （見原審卷第6頁），而本件交通部公路總局南投監理站9
      7年10月13日投監車字第657012069號舉發違反道路交通管
      理事件通知單，係由原舉發單位即交通部公路總局南投監
      理站於97年10月23日以掛號郵務方式寄送至抗告人位於南
      投縣魚池鄉中明村有水巷35之1號戶籍地，郵務人員因未
      晤受送達人或同居人，遂於同年10月23日將該舉發違反道
      路交通管理事件通知單寄存於應受送地之郵政機關即魚池
      郵局，並作送達通知書2份，1份置於該受送達處所信箱或
      其他適當位置，以為送達等情，有送達證書影本1紙附卷
      可憑（見監理所卷第6頁）。又本件交通部公路總局臺中
      區監理所南投監理站投監四字第裁00-000000000號違反道
      路交通管理事件裁決書，係由原舉發單位即交通部公路總
      局南投監理站於98年6月3日以掛號郵務方式寄送至抗告人
      位於南投縣魚池鄉中明村有水巷35之1號戶籍地，郵務人
      員因未晤受送達人或同居人，遂於同年6月3日將該舉發違
      反道路交通管理事件裁決書寄存於應受送達地之郵政機關
      即魚池郵局，並作送達通知書2份，1份置於該受送達處所
      信箱或其他適當位置，以為送達等情，有送達證書影本1
      紙附卷可憑（見監理所卷第8頁）。原舉發單位依抗告人
      戶籍地址掛號郵寄送達該舉發通知單及裁決書，核諸上開
      寄存送達程序，依法即無不合。衡以郵政機關係經常對外
      處理大量郵務之送達機關，有一定監督機制，所為送達郵
      件業務程序應係客觀而難以作假，且郵政機關與抗告人當
      無嫌隙，亦不至憑空捏造上開送達經過，故抗告人辯稱本
      件舉發違反道路交通管理事件通知單及裁決書未合法送達
      云云，尚難憑取。
（二）又抗告人居住於南投縣埔里鎮○○○路19號，非屬原處分
      機關所在即南投縣南投市，惟仍係居住於受理本件聲明異
      議法院即臺灣南投地方法院之管轄區域，是依法院訴訟當
      事人在途期間標準第4條第1款第2目之規定，其在途期間
      為3日，是抗告人如對原處分機關是項裁決不服而欲提起
      異議者，依上開說明，應於上開裁決書送達翌日起20日並
      加計在途期間3日內為之，亦即至遲應於98年6月26日提出
      ，乃抗告人竟遲至98年11月10日始行聲明異議，此有蓋有
      原處分機關收文章之抗告人所提出之聲明異議狀1份附卷
      可查（見監理所卷第1頁），顯然已逾聲明異議之法定不
      變期間，且無從命其補正，揆諸首揭法律規定，抗告人逾
      期聲明異議，於法自有未合，原審法院據此駁回抗告人之
      聲明異議，並無不當。
（三）綜上所述，本件原審法院以抗告人提起本件異議已逾法定
      不變期間，其異議權已喪失，而將抗告人之聲明異議駁回
      核無違誤，抗告人以前揭辯詞，提起本件抗告，並無理由
      ，應予駁回。
五、據上論斷，應依道路交通管理處罰條例第89條前段，道路交
    通案件處理辦法第26條，刑事訴訟法第412條，裁定如主文
    。
中    華    民    國    99    年    1     月    19    日
            刑事第二庭    審判長法  官  李  璋  鵬
                                法  官  胡  森  田
                                法  官  胡  忠  文
以上正本證明與原本無異。
不得再抗告。
                                書記官  廖  家  莉
中    華    民    國    99    年    1     月    19    日


司法院資訊處製作；財團法人民間司法改革基金會備份。
